臺灣高等法院刑事判決　　　　　　　　　　　　　九十三年度上訴字第三０九九號
　　上　訴　人
　　即　被　告　丙○○
　　指定辯護人　本院公設辯護人　李廣澤
右上訴人因強盜等案件，不服臺灣板橋地方法院九十三年度訴字第一四三六號，中華
民國九十三年九月三十日第一審判決（起訴案號：臺灣板橋地方法院檢察署九十三年
度偵字第一一八二七號），提起上訴，本院判決如左：
    主    文
上訴駁回。
    事    實
一、丙○○明知服用酒類，不能安全駕駛動力交通工具者不得駕駛動力交通工具，詎
    其自民國（下同）九十三年七月二十六日十九時許起，在臺北縣新莊市○○路與
    友人飲酒，迄翌日（九十三年七月二十七日）凌晨零時許，已致不能安全駕駛動
    力交通工具，猶騎乘車牌號碼ＤＳＦ─四九二號輕型機車，自上開飲酒處所返回
    臺北縣土城市○○路○段五八之九號十三樓之住處，惟丙○○因本身缺錢，竟萌
    意圖為自己不法所有之概括犯意，於九十三年七月二十七日凌晨一時餘，戴其所
    有之安全帽、口罩各一個，並攜帶其所有於客觀上足對人之生命、身體、安全構
    成威脅，具有危險性之菜刀一把，而騎乘上開機車，先後為下述犯行：（一）於
    同日凌晨一時十四分許，至臺北縣土城市○○路○段八九號「全家」便利商店，
    向店員乙○○大喊「搶劫！」，並自腰際抽出菜刀指向乙○○，而以此脅迫方式
    至使乙○○不能抗拒，乃交付「七星」牌、「峰」牌等香菸各一條〈十包〉，並
    打開收銀機而任由丙○○拿取其內之現金新臺幣〈下同〉一千七百九十元及櫃檯
    內之「峰」牌香菸三條、雪茄九支〈前開五條香菸、九支雪茄之市價共四千一百
    八十元〉得手。（二）於同日凌晨一時二十四分〈起訴書誤繕為三十分〉許，至
    臺北縣土城市○○路○段二六八號「全家」便利商店，向店員甲○○大喊「搶劫
    ！」，並自腰際抽出菜刀抵住甲○○，而以此脅迫方式至使甲○○不能抗拒，乃
    打開店內收銀機，任由丙○○拿取其內之現金三千一百十元得手，然旋為甲○○
    趁機將丙○○制伏，嗣經他人報警而查獲，並於同日凌晨二時二十三分經警測得
    丙○○呼氣之酒精濃度為每公升一．○四毫克，並扣得丙○○所有之安全帽、口
    罩各一個及菜刀一把。
二、案經臺北縣政府警察局土城分局移送臺灣板橋地方法院檢察署檢察官偵查起訴。
    理    由
一、訊據上訴人即被告丙○○對右揭犯罪事實均坦承不諱，而被告服用酒類，不能安
    全駕駛動力交通工具而駕駛之犯行，亦有酒精測試值一紙（見臺灣板橋地方法院
    檢察署九十三年度偵字第一一八二七號卷第二十三頁）附卷足憑，其餘犯行亦據
    被害人乙○○、甲○○及目睹被告遭制伏過程之證人陳文義到庭證述綦詳，且與
    監視器錄影翻拍畫面共十八紙（見臺灣板橋地方法院檢察署九十三年度偵字第一
    一八二七號卷第四十一頁正面、第四十二頁、第四十三頁正面、第四十四頁、第
    四十五頁、第四十六頁正面）所示相符，復有被害人乙○○、甲○○立具之「贓
    物認領保管單」共二紙（見臺灣板橋地方法院檢察署九十三年度偵字第一一八二
    七號卷第三十二頁、第三十三頁）及扣案安全帽、口罩各一個及菜刀一把足資佐
    證。
二、又原審指定辯護人雖為被告辯護稱：（一）被告案發前因飲酒過量，應有精神耗
    弱之情事。（二）被告所為之本案犯行並未使被害人乙○○、甲○○達不能抗拒
    之程度云云。而本院指定辯護人則以被告行為疏於節制，飲酒過量，顯見自我控
    制能力差，量刑似可從輕云云。然按犯人是否精神耗弱，應由事實審法院依法認
    定，如果犯罪時之精神狀態並無直接證明，即綜合犯罪前後之一切狀況為心證資
    料，予以適當之判斷，要非法所不許（參照最高法院二十五年上字第二三二四號
    判例意旨）；而強盜罪之所謂「不能抗拒」，係指行為人所為之強暴、脅迫等不
    法行為，就當時之具體事實，予以客觀之判斷，足使被害人身體上或精神上達於
    不能或顯難抗拒之程度而言（參照最高法院九十一年度台上字第二九○號刑事判
    決要旨）。經查：
    (一)被告於警詢、檢察官偵查及原審審理中就其所為之強盜犯行均能供述詳細，且
      於原審審理中亦供承：「（當時你怎麼會想去搶超商？）當時欠朋友錢。」、
      「（為什麼搶了一家又換一家？）因為搶來的錢不夠還。」、「（為何要拿煙
      ？）想要自己抽。」、「（為何要指定峰及七星？）我平常都是抽這二種香煙
      。」（見原審卷第八七、八八頁審判筆錄），復徵諸被告尚知戴安全帽、口罩
      及攜帶菜刀犯案，而被害人即證人甲○○亦明確證稱被告斯時並無腳步站立不
      穩、手部發抖及言語不清之酒醉狀態（見同卷第七八頁審判筆錄），綜合上開
      情事，是被告為本案犯行時並無心神喪失或精神耗弱之情形自堪認定；至於指
      定辯護人雖提出「酒精濃度與行為表現或狀態」對照表，而主張被告行為時應
      有精神耗弱之情事云云，雖前開對照表所示，於呼氣之酒精濃度為每公升一．
      ○四毫克時，有「步態不穩、噁心嘔吐、精神混惑不清晰」之情形，然微論縱
      有此等情形，並非即可謂已達精神耗弱之程度，況依被告前揭供述、強盜時之
      裝備（安全帽、口罩、菜刀）及證人甲○○所為之證詞，益見指定辯護人所辯
      情事難執之為被告有利之認定。
    (二)自被告於凌晨時分大喊「搶劫！」，且持菜刀指向或抵住被害人之犯案情節，
      而被害人乙○○亦結證稱：「當時會害怕，沒有想到要抵抗。」，另被害人甲○○結證稱：「（那時為何願意把收銀機打開？）不然我會被他殺害。」（見
      同卷第七五、七一頁審判筆錄）等情事予以客觀之判斷，被告所為足使被害人
      乙○○、甲○○身體及精神上達於不能抗拒之程度灼然，是指定辯護人所稱自
      非可採。
二、從而，本案事證已臻明確，被告犯行洵堪認定，自應依法論科。
三、核被告丙○○所為，核係犯刑法第一百八十五條之三之服用酒類，不能安全駕駛
    動力交通工具而駕駛罪及刑法第三百三十條第一項之加重強盜罪。被告所為上開
    加重強盜犯行，時間緊接、方法相同、觸犯構成要件相同之罪名，顯係基於概括
    之犯意為之，係連續犯，應依刑法第五十六條之規定論以一罪。被告所犯上開二
    罪，犯意各別、行為互殊，觸犯構成要件相異之罪名，自應分論併罰。
四、原審以被告罪證明確，本同上見解，適用刑法第五十六條、第一百八十五條之三
    、第三百三十條第一項、第五十一條第五款，第三十八條第一項第二款，併審酌
    被告丙○○年輕力壯卻不思勤勉向上，貪圖一己之私利而於凌晨時分對便利商店
    店員為此加重強盜犯行及不思酒後駕車對用路人所生之危害、犯罪手段、所得財
    物之數量及其品行、犯罪後已坦承大部分之犯行等一切情狀，分別就服用酒類而
    駕駛部分處有期徒刑三月；加重強盜部分處有期徒刑七年八月，定應執行有期徒
    刑七年九月，扣案安全帽、口罩各一個及菜刀一把，均係供被告為本案犯罪（加
    重強盜）所用之物，且係被告所有，業據其供明無訛，爰依刑法第三十八條第一
    項第二款之規定宣告沒收。其認事用法，均無不合，量刑亦稱妥適。被告上訴意
    旨，以量刑過重指摘原判決不當，為無理由，應予駁回。
據上論結、應依刑事訴訟法第三百六十八條，判決如主文。
本案經檢察官張啟彬到庭執行職務。
中    華    民    國    九十三    年    十    二    月     十    五     日
                            臺灣高等法院刑事第十九庭
                                審判長法  官  許  國  宏
                                      法  官  林  勤  純
                                      法  官  洪  光  燦
右正本證明與原本無異。
強盜罪部分如不服本判決，應於收受送達後十日內向本院提出上訴書狀，其未敘述上
訴之理由者並得於提起上訴後十日內向本院補提理由書（均須按他造當事人之人數附
繕本）。
其他不得上訴。
                                      書記官  陳  玉  嬋
中    華    民    國    九十三    年    十    二    月     十    七     日
附錄：本案論罪科刑法條全文
中華民國刑法第一百八十五條之三
服用毒品、麻醉藥品、酒類或其他相類之物，不能安全駕駛動力交通工具而駕駛者，
處一年以下有期徒刑、拘役或三萬元以下罰金。
中華民國刑法第三百三十條第一項
犯強盜罪而有第三百二十一條第一項各款情形之一者，處七年以上有期徒刑。
前項之未遂犯罰之。
